【裁判字號】    90,交聲,104
【裁判日期】    901206
【裁判案由】    違反道路交通管理處罰條例聲明異議
【裁判全文】
臺灣新竹地方法院刑事裁定                         九十年度交聲字第一四號
    原處分機關  交通部公路局新竹區監理所
    受處分人即
    異  議  人  甲○○
右列受處分人因違反道路交通管理處罰條例案件，對於交通部公路局新竹區監理所九
十年十一月九日為之處分（竹監六字第五０─Ｅ00000000號）聲明異議，本
院裁定如左：
    主  文
原處分撤銷。
甲○○不罰。
    理  由
一、按認定受處分人違規之事實，應依證據認定之，無證據不得推定其違規事實，道
    路交通管理處罰條例第八十九條、刑事訴訟法第一百五十四條定有明文。此外，
    最高法院四十年台上字第八六號、三十年上字第八一六號判例迭闡釋：「事實之
    認定，應憑證據，如未能發現相當證據，或證據不足以證明，自不能以推測或擬
    制之方法，以為裁判基礎」、「又認定不利於被告之事實，須依積極證據，苟積
    極證據不足為不利於被告事實之認定時，即應為有利於被告之認定，更不必有何
    有利之證據」等意旨。
二、本件原處分機關處分意旨略以：異議人甲○○於民國九十年九月三十日十一時三
    十分，騎乘車號ＧＺＰ－五０六號重型機車，行駛於台三線十分寮段，未戴安全
    帽，經執勤員警鳴警笛欲攔檢時，竟拒絕停車接受稽查而逃逸，乃經原處分機關
    以違反道路交通管理處罰條例第三十一條第六項、第六十條第一項之規定，逕行
    裁處罰鍰新臺幣（下同）三千五百元並記違規點數一點。
三、異議人甲○○聲明異議意旨則略以：異議人九十年九月三十日十一時三十分在鄰
    居丁○○、丙○○夫婦家用餐、聊天，並未騎乘上開號重型機車行駛在台三線十
    分寮段，當時車子並未借人，且伊係獨居，家人不可能騎走，伊收到新竹縣警察
    局舉發違反道路交通管理事件通知單（下稱舉發通知單）時曾向舉發之員警查詢
    亦稱當日非伊騎乘上開機車，是本件交通違規事件，並非異議人所為，爰依法聲
    明異議，並請准將原裁決處分撤銷等語。
四、經查：
  （一）證人即舉發警員乙○○到庭證稱：當日開車與另一巡佐於巡邏時發現有三部
        機車騎士與附載座人共五位，均係年輕人，也均未載安全帽，便鳴笛並超車
        往前欲使三部機車停車受檢，該三部機車上之年輕人非但未停車反加速往反
        方向逃逸，伊與另一巡佐一人記一部車號，伊記下左邊那一部車號為ＧＺＰ
        －五０六號，惟伊當時看到騎該機車者並非在庭之異議人甲○○等語，本院
        詢及有無記下車型及顏色時，證人證稱只記得其中兩部為白色及墨綠色，並
        未記其車型。而上開車號ＧＺＰ－五０六號重型機車車主為異議人甲○○，
        顏色為藍色，有異議人所呈之行照影本及該重型機車照片二幀在卷可查，已
        與舉發警員所記下之違規車輛顏色為白色及藍色有所不同。
  （二）證人丁○○亦證稱異議人之機車固定停在大樓門口同一地點，當日伊十一時
        回家用餐時該部機車並無移動，證人丙○○則證稱當日十時許伊在街上遇到
        異議人，請異議人至家中用餐，異議人與伊回家後不久伊先生即回來，直至
        晚上異議人在伊家中用了兩餐後方離去，其間異議人均未離開等語；而證人
        住家位於楊梅鎮○○路上，距違規地點台三線十分寮段之車程須一小時以上
        亦據證人即舉發警員乙○○證實無訛，是異議人當日十一時三十分既在證人
        夫婦家用餐，實無可能分身騎車至一小時車程之台三線十分寮段，況且證人
        乙○○亦證稱騎車是年輕人，非在庭之異議人，是異議人辯稱當日並未前往
        違規地點一節，應非虛妄。是既查無積極證據足資證明異議人確曾於前揭時
        、地違反前開道路交通管理處罰條例情事，揆諸上開法條規定及判例意旨，
        自應為有利於異議人之認定。從而，原處分機關逕依道路交通管理處罰條例
        第三十一條第六項、第六十條第一項之規定，裁處異議人罰鍰三千五百元並
        記違規點數一點，尚有未洽，應認為本件異議為有理由，爰撤銷原處分並另
        為異議人不罰之諭知。
據上論斷，應依道路交通案件處理辦法第二十條，裁定如主文。
中      華      民      國    九十      年     十二     月      六      日
                                    臺灣新竹地方法院交通法庭
                                             法  官  楊  麗  文
右正本證明與原本無異。
如不服本裁定，應於裁定送達後五日內向本院提出抗告狀。
                                             書記官  陳  秀  子
中      華      民      國    九十      年     十二     月      六      日


司法院資訊處製作；財團法人民間司法改革基金會備份。
